【裁判字號】    99,秩,158
【裁判日期】    991110
【裁判案由】    違反社會秩序維護法
【裁判全文】
臺灣彰化地方法院裁定                   99年度秩字第158號
移送機關    彰化縣警察局田中分局
被移送人    甲○○
上列被移送人因違反社會秩序維護法案件，經移送機關於中華民
國99年10月28日以田警分偵字第0990020007號移送審理，本院裁
定如下：
    主    文
甲○○不罰。
    理    由
一、移送意旨略以：被移送人甲○○係彰化縣永靖鄉○○路○段
    69巷100 號「和成舊貨商」之負責人，於民國99年10月19日
    13時許，在上開舊貨商內，以新臺幣（下同）900 元之代價
    ，收購張加政所竊取之熱水器2 臺，因認被移送人對於來歷
    不明之物品，於發現後未迅速報告警察機關，違反社會秩序
    維護法第76條第1 項第1 款之規定，故移請法院裁處云云。
二、按事實之認定，應憑證據，如未能發現相當證據，或證據不
    足以證明，自不能以推測或擬制之方法，以為裁判基礎；又
    認定不利於被告之事實，須依積極證據，茍積極證據不足為
    不利於被告事實之認定時，即應為有利於被告之認定，最高
    法院40年臺上字第86號判例及30年上字第816 號判例可資參
    照。次按當舖、各種加工、寄存、買賣、修配業，發現來歷
    不明之物品，不迅即報告警察機關者，處新臺幣3 萬元以下
    罰鍰，情節重大或再次違反者，處或併處停止營業或勒令歇
    業，社會秩序維護法第76條第1 項第1 款、第2 項固有明文
    ，惟考量市場機制、私法自治以及貨物供需，避免箝制民間
    之交易自由，上開規定仍需以行為人「發現」來歷不明之物
    品為處罰前提，若行為人已善盡通常社會觀念下該行業之注
    意義務，例如核對兜售物品者之年籍、聯絡資料，並備供查
    證，且非一再任由同一兜售物品者變賣獲利，即難認有何違
    法故意，殊不能以警方事後查證犯罪之結果，反推當舖、各
    種加工、寄存、買賣、修配業者於先前收受物品時已發現該
    物品之來歷不明而逕予裁罰。
三、被移送人甲○○固坦承曾於99年10月19日13時許收購竊盜嫌
    疑犯張加政攜往變賣之熱水器2 臺乙情，惟辯稱不知其為贓
    物等語，經查：
(一)、被移送人於99年10月19日13時許，以900 元之代價，收購由
    張加政所交付之熱水器2 臺乙情，業經被移送人於警詢時坦
    認無誤，核與證人張加政於警詢之證述相符，復有彰化縣舊
    貨、資源回收業者收受物品登記簿1 紙在卷可稽，此部分事
    實應堪認定。
(二)、惟查被移送人向張加政所收購之熱水器2 臺，屬平常之家庭
    生活用品，而張加政亦向被移送人表示該熱水器2 臺係伊所
    有之物，依一般社會常理皆可合理認為應係家用廢棄物。且
    依卷附資料，並無證據顯示張加政有多次前往被移送人之和
    成舊貨商變賣物品之情況，另張加政亦未陳稱被移送人有何
    知悉該熱水器2 臺為贓物而仍為收購之情事，復無其他積極
    證據可認收購價格明顯偏離市價。再被移送人於收購物品時
    ，已依規定登記兜售者之姓名、身分證字號、出生年月日等
    資料，業據被移送人甲○○於警詢中供述在卷，且有彰化縣
    舊貨、資源回收業者收受物品登記簿1 紙在卷可稽，雖該登
    記資料上係記載「劉昆成」，而非「張加政」，惟被移送人
    就此表示張加政當時有出示身分證，則張加政是否有刻意隱
    瞞身分並非無疑，被移送人既有要求張加政提出身分證，並
    有依規定登記兜售者之姓名、身分證字號、出生年月日等資
    料，尚難謂被移送人有何違法故意。此外，復查無其他積極
    證據足以證明被移送人確實知悉該熱水器2 臺係來路不明之
    贓物，應認為被移送人甲○○被移送之行為尚屬不能證明，
    自難遽以該規定予以處罰。
四、依社會秩序維護法第45條第2項，裁定如主文。
中    華    民    國    99    年    11    月    10    日
                           簡易庭     法  官  郭麗萍
以上正本證明與原本無異。
如不服本裁定，應於裁定送達後五日內向本院提出抗告狀( 須附
繕本) 。
中    華    民    國    99    年    11    月    10    日
                                      書記書  吳冠慧

司法院資訊處製作；財團法人民間司法改革基金會備份。
